臺灣高等法院臺中分院民事裁定
110年度抗字第416號
抗  告  人  財政部國有財產署中區分署

法定代理人  趙子賢    
訴訟代理人  程光儀律師
            張義群律師
相  對  人  陳任貴    

            陳山下    
上列當事人間請求返還土地事件，抗告人對於民國110年8月24日
臺灣苗栗地方法院110年度補字第1126號裁定提起抗告，本院裁
定如下：
    主  文
原裁定關於核定訴訟標的價額部分廢棄。
本件訴訟標的價額核定為新臺幣參佰貳拾貳萬零玖佰元。
抗告訴訟費用由相對人負擔。
    理  由
一、抗告意旨略以：
　　相對人無權占用抗告人管理坐落苗栗縣○○鎮○○段000000地號
    土地如起訴狀附圖編號①、⑤所示之國有土地（下稱系爭土地
    ），本於民法第767條規定訴請相對人拆除地上物返還系爭
    土地，並依民法第179條、第181條規定附帶請求相當於租金
    之不當得利，其中附帶請求給付相當於租金之不當得利部分
    ，應不併算其價額，原裁定核定之訴訟標的價額於法未合，
    爰請求廢棄原裁定關於核定訴訟標的價額部分。
二、按訴訟標的之價額，由法院核定。核定訴訟標的之價額，以
    起訴時之交易價額為準；無交易價額者，以原告就訴訟標的
    所有之利益為準。又以一訴附帶請求其孳息、損害賠償、違
    約金或費用者，不併算其價額，民事訴訟法第77條之1第1項
    、第2項及第77條之2第2項分別定有明文。而土地所有權人
    ，依民法第767條所有物返還請求權請求被告拆除房屋返還
    土地，其訴訟標的之價額，應以起訴時土地之交易價額為準
    。其並依同法第179條附帶請求給付相當於租金之不當得利
    部分，依上開法條規定，不併算其價額（最高法院102年度
    台抗字第611號裁定意旨參照）。
三、經查，抗告人係依民法第767條、第179條、第181條等規定
    提起本件訴訟，起訴聲明：㈠相對人應將占用系爭土地之磚
    造鐵皮平房拆除、養殖魚塭設施內之池水、養殖產物暨水車
    及電表2只（電表號00-0000-00、00-0000-00）等設備騰空
    、移除後，將共計10,390平方公尺（實際面積以測量為主）
    之土地返還予抗告人。㈡相對人應給付抗告人新臺幣（下同
    ）1萬3,764元，及自起訴狀送達翌日起至清償日止，按年息
    百分之5計算之利息，並自民國110年8月1日起至交還前項聲
    明所示土地之日止，按每月給付抗告人222元，有抗告人起
    訴狀影本可佐（見原審影本卷第11頁）。揆諸前揭規定，本
    件起訴聲明第1項之價額自應以抗告人主張相對人占用系爭
    土地面積之全部予以核定。系爭土地於起訴時110年度之公
    告現值為每平方公尺310元，有土地登記第一類謄本附於原
    審卷可稽（見原審影卷第49頁），又抗告人請求相對人應返
    還之占用土地面積為1萬0,390平方公尺，是其訴之聲明第一
    項之價額經核定為322萬0,900元（計算式：310元x10,390平
    方公尺＝3,220,900元）。至於抗告人起訴聲明第2項，依其
    請求之理由所載，為附帶請求起訴前5年及起訴後按月計算
    相當於租金之不當得利，核屬民事訴訟法第77條之2第2項所
    規定之附帶請求，不併算其價額，故本件訴訟標的價額應為
    322萬0,900元。原裁定併計上開附帶請求之金額，而核定本
    件訴訟標的價額為323萬4,664元，尚有未洽。抗告意旨指摘
    原裁定核定之訴訟標的價額不當，求予廢棄，為有理由。爰
    由本院將原裁定關於核定訴訟標的價額部分廢棄，並核定如
    主文第2項所示。
四、據上論結，本件抗告為有理由，爰裁定如主文。
中　　華　　民　　國　　110 　年　　10　　月　　20　　日
                  民事第二庭    審判長法　官  楊國精
　　　　　　　　　　　      　　　　　法　官  陳正禧
　　　　　　　　　　　      　　　　　法　官  李立傑
正本係照原本作成。
再為抗告應以適用法規顯有錯誤為理由。
如提起再抗告者應於裁定送達後10日內向本院提出抗告理由狀（
須按照他造人數附具繕本）並繳納抗告裁判費新臺幣1,000元，
同時委任律師或具有律師資格之關係人為代理人。
                                      書記官  李欣憲
中　　華　　民　　國　　110 　年　　10　　月　　21　　日